【裁判字號】    99,財管,5
【裁判日期】    990430
【裁判案由】    指定遺產管理人
【裁判全文】
臺灣宜蘭地方法院民事裁定               99年度財管字第5號
聲  請  人  財政部臺北市國稅局
法定代理人  乙○○
送達代收人  丁○○
上列聲請人聲請選任遺產管理人事件，本院裁定如下：
    主      文
選任丙○○（男，民國○○年○○月○日生，身分證統一編號：Ｚ0000
00000號，住宜蘭縣宜蘭市○○路68號，送達處所：臺北縣新店
市○○街20巷10號2樓之1）為被繼承人甲○○（女，民國○○年○○
月○日生，身分證統一編號：Ｚ000000000號，民國95年5月15日死
亡，生前最後住所：宜蘭縣宜蘭市○○路68號）之遺產管理人。
程序費用由被繼承人甲○○之遺產負擔。
    理      由
一、按繼承開始時，繼承人有無不明，而無親屬會議或親屬會議
    未於一個月內選定遺產管理人者，利害關係人或檢察官得聲
    請法院選任遺產管理人；又先順序繼承人均拋棄其繼承權時
    ，由次順序之繼承人繼承，其次順序繼承人有無不明或第四
    順序之繼承人均拋棄其繼承權者，準用關於無人承認繼承之
    規定，民法第1178條第2項、第1176條第6項分別定有明文。
    由是可知，繼承人均拋棄其繼承權者，利害關係人或檢察官
    得聲請法院選任遺產管理人。
二、本件聲請意旨略以：聲請人對於被繼承人甲○○稅款及罰鍰
    債權合計新臺幣25,465元（滯納利息加計至民國99年1月28
    日止），因其尚遺有基隆市中山區房、地各1筆，經聲請人
    移送法務部行政執行署臺北行政執行處強制執行，而甲○○
    於95年5月15日死亡，其各順序繼承人包括丙○○（配偶）
    、劉育誠、翁浩軒（以上為直系血親卑親屬）、巫雲珍（母
    ）、王偉銘、王偉鋕（以上為兄弟姊妹），均已拋棄繼承權
    ，並經本院核定准予備查在案，故甲○○已無繼承人，爰依
    法聲請選任被繼承人甲○○之遺產管理人等語。
三、前揭事實，業據聲請人提出繼承系統表、財政部臺北市國稅
    局欠稅總歸戶查詢情形表、死亡登記申請書資料查詢清單、
    財產歸屬資料清單、建物登記第二類謄本、土地登記第二類
    謄本、本院民事庭函、新舊式戶籍謄本等件為證，並經本院
    依職權調閱95年度繼字第144號拋棄繼承權卷宗查核屬實，
    聲請人之主張，應堪信為真實。故本件繼承開始時，既有繼
    承人出面拋棄繼承，且法定繼承人均拋棄繼承權，其情形應
    與民法第1176條第6項「其次順序繼承人有無不明或第四順
    序之繼承人均拋棄其繼承權者」之構成要件相當，應準用無
    人承認繼承之規定，從而，聲請人本於利害關係人之身分聲
    請選任被繼承人之遺產管理人自有理由，應予准許。
四、經查，丙○○為被繼承人甲○○之配偶，其對被繼承人之財
    產情況應知之最詳，聲請人亦主張由丙○○擔任被繼承人之
    遺產管理人；而丙○○固到庭表示不願意擔任被繼承人甲○
    ○之遺產管理人，惟本院諭知丙○○與其餘利害關係人巫雲
    珍（甲○○之母）、王偉銘（甲○○之弟）協商由何人擔任
    遺產管理人，迄今仍未提出協商結果，嗣經本院電詢丙○○
    協商結果，其稱希望由法院決定等語，此有本院電話紀錄1
    件在卷在佐。綜上，本院認由丙○○擔任甲○○之遺產管理
    人較為合適，爰選任丙○○為甲○○之遺產管理人。
五、依非訟事件法第21條第2項、民事訴訟法第78條，裁定如主
    文。
中    華    民    國    99    年    4    月    30    日
                  臺灣宜蘭地方法院家事法庭
                      法  官  周健忠
以上正本與原本無異。
如不服本裁定，應於裁定送達後10日內向本院提出抗告狀（應附
繕本）。
中    華    民    國    99    年    5     月    3     日
                      書記官  姚國華

司法院資訊處製作；財團法人民間司法改革基金會備份。
